【裁判字號】    99,聲,1136
【裁判日期】    990311
【裁判案由】    定其應執行刑
【裁判全文】
臺灣板橋地方法院刑事裁定              99年度聲字第1136號
聲  請  人  臺灣板橋地方法院檢察署檢察官
受  刑  人  甲○○
上聲請人因受刑人數罪併罰有2 裁判以上，聲請定其應執行之刑
（99年度執聲字第678 號），本院裁定如下：
    主  文
甲○○因犯如附表所示各罪，所處如附表所載之刑，應執行有期
徒刑玖月，如易科罰金，以新臺幣壹仟元折算壹日。
    理  由
一、本件聲請略以：受刑人甲○○因犯毒品危害防制條例等案件
    ，先後經判決確定如附件一覽表所載，應依刑法第53條、第
    51條第5 款，定其應執行之刑，爰依刑事訴訟法第477 條第
    1 項聲請定其應執行刑等意旨前來。
二、按數罪併罰，有2 裁判以上者，依刑法第51條規定，定其應
    執行刑；又應依刑法第51條第5 款規定，定其應執行之刑者
    ，由該案犯罪事實最後判決之法院之檢察官，聲請該法院裁
    定之，刑法第53條、刑事訴訟法第477 條第1 項分別定有明
    文。次按，法律上屬於自由裁量之事項，有其外部性界限及
    內部性界限，並非概無拘束。依據法律之具體規定，法院應
    在其範圍選擇為適當之裁判者，為外部性界限；而法院為裁
    判時，應考量法律之目的及法律秩序之理念所在者，為內部
    性界限。法院為裁判時，二者均不得有所踰越。在數罪併罰
    ，有2 裁判以上，定其應執行之刑之案件，法院所為刑之酌
    定，固屬自由裁量之事項，然仍應受前揭外部性界限及內部
    性界限之拘束（最高法院80年度臺非字第473 號判例要旨參
    照）。
三、經查：
(一)、受刑人甲○○因犯如附件一覽表（下稱附表）所示毒品等3
    罪，先後經本院分別判處如附表所載之刑，且均確定在案；
    又其中附表編號1 、2 所列各罪原受宣告刑，有為本院以編
    號1 、2 記載之原確定判決定其應執行有期徒刑3 月，暨附
    表列明之毒品等各罪，亦均由本院於原確定判決中併諭知其
    易科罰金折算標準等情節，此據聲請人提出各該判決書與執
    行案件資料表等均在卷可稽，復有本院99年3 月10日查得受
    刑人最近之臺灣高等法院被告前案紀錄表1 件附卷足考。茲
    聲請人以受刑人犯如附表所示3 罪，合於數罪併罰定應執行
    刑規定，並以本院為各該案犯罪事實最後判決之法院，聲請
    定其應執行刑，本院審認結果，除附表編號1 所示「犯罪日
    期」欄，應更正為：「97年10月30日」（附表原記載為：「
    97年8 月間起」），以及編號2 所示「犯罪日期」欄之「30
    日及」文字予以刪除外，其餘意旨經核無誤。
(二)、另按刑法第50條規定，裁判確定前犯數罪者，併合處罰之，
    屬強制規定，目的在使被告（或受刑人）得依同法第51條各
    款規定，享有併合處罰、限制加重刑罰之恤刑利益。是裁判
    確定前犯數罪符合併合處罰之案件，有2 以上之裁判，應依
    刑法第51條第5款 至第7 款定其應執行刑者，最後事實審法
    院檢察署檢察官應依刑事訴訟法第477 條第1 項規定，聲請
    該法院裁定之，係檢察官為被告之利益以為聲請，法院於定
    應執行之刑時，自不得諭知較重於原裁判合併刑期之總合，
    否則即有違數罪併罰禁止不利於被告（或受刑人）之恤刑立
    法目的。惟按法律上賦予法院或法官自由裁量之事項，並非
    毫無限制，仍須在法規或法律原則之規範界限內，衡酌個案
    具體情況，為公平、合理、適當之裁決。故於裁量時，猶須
    受法律規範之目的、精神、理念及法律秩序所指導。
(三)、查本件受刑人甲○○因犯毒品等3 罪，經本院先後判處其罪
    刑確定（詳如附表之記載）；又其中編號1 、2 所列罪刑，
    有經本院以原確定判決定其應執行有期徒刑3 月，均詳如前
    說明。本院審酌受刑人因於裁判確定前犯數罪，其併合處罰
    、限制加重其刑之恤刑利益，並衡量刑事法律規範之目的、
    原則及其揭櫫之精神、理念，且符合法律之外部性及內部性
    界限，暨為公平、合理、適當之裁決，爰酌定受刑人應執行
    有期徒刑9 月。
(四)、又按刑法第41條前於98年12月15日經修正，同年月30日公布
    ，並定自99年1 月1 日施行（即現行刑法第41條），其規定
    為：「最重本刑為5 年以下有期徒刑以下之刑之罪，而受6
    月以下有期徒刑或拘役之宣告者，得以新臺幣1 千元、2 千
    元或3 千元折算1 日，易科罰金（即第1 項）。‧‧‧。第
    1 項至第4 項及第7 項之規定，於數罪併罰之數罪均得易科
    罰金或易服社會勞動，其應執行之刑逾6 月者，亦適用之（
    即第8 項）。‧‧‧。」；再有關前揭刑法第41條修正施行
    之法律適用事項，亦同於98年12月30日增訂刑法施行法第3
    條之3 ，其明定：「刑法第41條及第42條之1 之規定，於中
    華民國98年12月15日刑法修正施行前已裁判確定之處罰，未
    執行或執行未完畢者，亦適用之。」，該條文並已於99年1
    月1 日生效。查本件受刑人甲○○所犯如附表記載毒品罪等
    均宣告得為易科罰金之3 罪，為數罪併罰；而其中附表編號
    1 、2 列明之毒品罪，於98年12月15日刑法第41條規定修正
    施行前皆判決確定在案，惟均尚未執行完畢，有如上執行案
    件資料表、前案紀錄表各均在卷足稽，是依前揭規定，本件
    受刑人所定應執行之有期徒刑已逾6 月部分，仍得為諭知易
    科罰金。從而，本院經酌定受刑人應執行有期徒刑9 月，並
    諭知其易科罰金折算標準詳如主文欄所示。
四、爰依刑事訴訟法第477 條第1 項，刑法第53條、第51條第5
    款、刑法第41條第1 項、第8 項，刑法施行法第3 條之3 ，
    裁定如主文。
中    華    民    國    99    年    3     月    11    日
                        刑事第5 庭法  官  黎錦福
上列正本證明與原本無異。
如不服本裁定，應於裁定送達後5 日內敘明抗告理由，向本院提
出抗告狀。
                                  書記官  蔡麗春
中    華    民    國    99    年    3     月    11    日

司法院資訊處製作；財團法人民間司法改革基金會備份。
